臺灣桃園地方法院刑事判決
110年度金訴字第15號
公  訴  人  臺灣桃園地方檢察署檢察官
被      告  阮氏莉




上列被告因違反洗錢防制法等案件，經檢察官聲請以簡易判決處
刑（109年度偵字第30885號），本院認不宜以簡易判決處刑（11
0年度桃金簡字第4號），改依通常程序審理，及移送併辦（110
年度少連偵字第87號），本院判決如下：
    主  文
甲○○幫助犯洗錢防制法第十四條第一項之洗錢罪，處有期徒刑
參月，併科罰金新臺幣貳萬元，罰金如易服勞役，以新臺幣壹仟
元折算壹日。
    事  實
一、甲○○明知金融帳戶係個人信用之重要表徵，可預見若將自
    己之金融帳戶提供他人使用，極有可能幫助他人利用該帳戶
    作為與財產有關之犯罪工具，並可能幫助他人達成隱匿、掩
    飾犯罪所得財物或財產上利益之洗錢目的，惟仍容任其發生
    ，基於幫助詐欺取財與幫助一般洗錢罪之不確定故意，於民
    國109年7月21日至同年月22日下午2時30分間之某時，在桃
    園市八德區某統一超商，將其所有之彰化商業銀行帳號0000
    0000000000號帳戶(下稱彰化銀行帳戶)存摺、金融卡，寄交
    某詐欺集團真實姓名年籍不詳暱稱「蓁姊姊」之女子，並將
    金融卡密碼以LINE通訊軟體傳送給對方，嗣詐欺集團成員取
    得甲○○之彰化銀行帳戶後，即分別致電如附表所示之乙○○、
    丁○○、丙○○及戊○○，並以如附表「詐騙方法」所示之詐術，
    詐騙乙○○、丁○○、丙○○及戊○○，致其等均陷於錯誤，於如附
    表所示之時間，匯款如附表所示之款項至甲○○上開彰化銀行
    帳戶內，某身分不詳之成年人再利用甲○○所交付之金融卡及
    密碼，將上開款項領出而掩飾詐欺犯罪所得之去向。嗣乙○○
    、丁○○、丙○○及戊○○察覺受騙，報警處理而查悉上情。
二、案經乙○○、丁○○、丙○○訴由桃園市政府警察局八德分局、桃
    園市政府警察局大溪分局報告臺灣桃園地方檢察署檢察官偵
    查後聲請簡易判決處刑及移送併辦。
    理  由
壹、證據能力部分：
一、本判決所引用被告以外之人於審判外所為之陳述，被告甲○○
    於本院準備程序時明示同意其證據能力（見本院金訴卷第18
    8頁）。審酌上開陳述作成之情況均符合法律規定，並無顯
    不可信之情形，認屬適當，依刑事訴訟法第159 條之5 第1 
    項之規定，有證據能力。
二、其餘經本判決援引之證據，被告均未爭執其證據能力，且核
    無公務員違法取證之情形，又與本案犯罪事實之認定具有關
    聯性，並經本院於審判期日踐行證據調查之法定程序，依刑
    事訴訟法第164、165條，均有證據能力。
貳、實體部分：
一、被告固坦承有申辦如附表所示之彰化銀行帳戶，惟矢口否認
    有幫助詐欺取財或幫助洗錢犯行，辯稱：我是透過臉書看到
    「蓁姊姊」有登廣告說有做珠寶手鍊的手工工作可以做，我
    就加LINE跟他聯絡，我想要拿手工回來做，「蓁姊姊」問我
    說做手工的錢要領現金還是轉帳，我說轉帳比較方便，他就
    叫我把我的存摺、提款卡寄給她，她透過LINE發收件地址，
    我記得是在臺北，我記得我與她LINE的聯絡是到這邊，後來
    LINE有更新，還是我亂按，後來LINE都不見了；對方給我的
    解釋是，買材料的錢要先存到我的帳號，再以我的名義去買
    ，所以提供密碼；我也是被騙的，我是很想找個工作賺錢等
    語（見本院金訴卷第185至186、217頁）。
二、經查：
  ㈠上開彰化帳戶為被告所申辦，此為被告所承認，且如附表所
    示之告訴人乙○○、丁○○、丙○○及被害人戊○○接獲某身分不詳
    之人撥打電話，以附表「詐騙方法」所示之方式施用詐術，
    因而陷於錯誤而匯款至上開彰化銀行帳戶，所匯款項並旋即
    由某身分不詳之人利用自動櫃員機領出等情，則有附表「卷
    證資料」欄所示之證據可憑。足見告訴人乙○○、丁○○、丙○○
    及被害人戊○○因某身分不詳之人施用詐術，進而匯出如附表
    所示之款項，因而受有財產損害。某身分不詳之人，則利用
    上開彰化銀行帳戶作為向告訴人詐欺取財之工具，並於告訴
    人匯款後，將款項領出而掩飾詐欺所得之去向。
  ㈡金融帳戶係針對個人社會信用而予以資金流通，具有強烈之
    屬人性，且金融帳戶為個人理財之工具，申請開設金融帳戶
    並無任何特殊之限制，一般民眾皆可以存入最低開戶金額之
    方式申請開戶，一人並可於不同之金融機構申請多數之存款
    帳戶使用，此乃眾所周知之事實。況近年來不法份子利用人
    頭帳戶實行詐欺取財等財產犯罪案件層出不窮，業已廣為平
    面或電子媒體、政府機構多方宣導、披載，提醒一般民眾勿
    因一時失慮而誤蹈法網，輕易交付自己名義申辦之金融帳戶
    予他人，反成為協助他人犯罪之工具，是依一般人之社會生
    活經驗，若見他人不以自己名義申請開戶，反而出價收購或
    以其他方式向他人蒐集金融機構帳戶為不明用途使用或流通
    ，衡情對於該帳戶極可能供作不法目的使用，當有合理之
    預見。而本件被告於行為時為39歲，復依其生活經驗及智識
    程度，應可預見提供金融機構帳戶予不認識之他人使用，常
    與財產犯罪用以規避追查之需要密切相關，極可能遭詐欺集
    團成員作為詐取財物及洗錢之犯罪工具，其猶任意交付上開
    彰化銀行帳戶之存摺、金融卡及密碼予素昧平生之陌生人，
    即有供他人任意使用上開彰化銀行帳戶存、提款項之意欲甚
    明。是縱使並無證據足以認定被告明知對方欲從事詐欺或洗
    錢犯罪而故為助力，但被告既可認知上開彰化銀行帳戶，極
    可能被拿去從事詐欺等不法獲取金錢流通之用，仍恣意交付
    存摺、金融卡及密碼，則事後該詐欺集團果將上開彰化銀行
    帳戶用以從事詐欺取財之財產犯罪行為，顯亦不違反被告之
    本意，堪認被告確有幫助詐欺取財及洗錢之不確定故意。
　㈢至被告固以前詞置辯，然衡以被告若欲以珠寶手鍊代工賺取
    報酬，則實無須提供上開彰化銀行帳戶密碼予素未謀面之「
    蓁姊姊」，況被告與「蓁姊姊」聯繫方式係透過LINE通訊軟
    體，則被告對於其與「蓁姊姊」之LINE對話紀錄自當小心詳
    加保存，以確保日後可順利聯繫工作或歸還帳戶資料等事宜
    ，然被告竟稱不小心刪除等語（見本院金訴卷第186頁），
    足見被告所辯實與常情有悖，無法採信。　
  ㈣綜上所述，被告將上開彰化銀行帳戶之存摺、金融卡交付他
    人並告知密碼，係有意將帳戶供他人使用。近年來詐欺集團
    利用人頭帳戶實行詐欺取財之犯罪案件層出不窮，業經平面
    或電子媒體廣為披載、報導，政府及金融機構亦一再多方宣
    導反詐騙政策，提醒一般民眾。被告為智識成熟之成年人，
    並非毫無社會歷練之人，對此情自難諉為不知。則被告提供
    上開彰化銀行帳戶供他人使用時，應已預見可能作為人頭帳
    戶，並可能遭挪用至詐欺取財及提領犯罪所得之不法用途。
    被告仍輕率將存摺及金融卡交予對方，並告知密碼，顯有容
    任不法結果發生之不確定故意。另本件實施詐欺取財犯行之
    人，無證據證明為未成年人或係3人以上，基於罪疑唯輕之
    法理，應認被告提供帳戶之對象為成年人，且人數未達3 人
    以上。
三、從而，本案事證明確，被告所辯均不足採，犯行堪以認定，
    應依法論罪科刑。
四、論罪科刑：
  ㈠法律適用之說明：
  1.洗錢罪之說明：
    按洗錢防制法第2 條第2 款、第3 條第2 款規定，掩飾或隱
    匿刑法第339 條犯罪所得之本質、來源、去向、所在、所有
    權、處分權或其他權益者，即構成洗錢行為。財產犯罪行為
    人利用人頭帳戶收取犯罪所得之情形，於被害人將款項匯入
    人頭帳戶之際，財產犯罪即已完成，並因該款項進入形式上
    與犯罪行為人毫無關聯之人頭帳戶，以致於財產犯罪所得之
    實際支配者（即帳戶之實際使用者）與帳戶名義人不相符合
    。財產犯罪行為人將帳戶內之款項提領而出後，即可藉此掩
    飾犯罪所得之去向及所在。簡言之，人頭帳戶可提供名實不
    符之資金流向，於提領後形成金流斷點，產生與前置犯罪間
    去聯結之作用，而達到掩飾犯罪所得之目的。故立於帳戶利
    用者之角度，利用人頭帳戶轉匯或提領特定犯罪所得，即屬
    前揭洗錢防制法所規範之洗錢行為。
  2.幫助犯之說明：
    提供帳戶供他人受領財產犯罪所得，因資金仍然存在於帳戶
    中，對於特定犯罪所得之本質、來源、去向、所在並無掩飾
    或隱匿之效果（僅是掩飾犯罪所得實際支配者之身分，未掩
    飾資金），故單純提供人頭帳戶供匯款，非屬洗錢行為。從
    而，立於帳戶提供者之角度，在缺乏共同洗錢之犯意聯絡情
    形下，單純提供人頭帳戶不構成洗錢罪，惟可使他人利用該
    人頭帳戶進行轉匯或提領，而達掩飾犯罪所得之結果，對於
    他人洗錢行為提供助力，應屬洗錢之幫助犯（最高法院108
    年度台上大字第3101號刑事裁定同此見解）。本案被告提供
    帳戶之行為，對他人洗錢之犯行提供助力，又無事證顯示被
    告與洗錢正犯間具有共同犯罪之意思聯絡，應論以洗錢之幫
    助犯。另被告提供系爭帳戶供他人使用，而使他人實施詐術
    後，用以受領被害人之匯款，而提供他人詐欺取財之助力，
    亦應論以詐欺取財之幫助犯。
  ㈡罪名：
    被告犯刑法第30條第1 項前段、洗錢防制法第14條第1 項之
    幫助洗錢罪，以及刑法第30條第1 項前段、同法第339 條第
    1 項之幫助詐欺取財罪。
  ㈢罪數：
    按一行為而觸犯數罪名者，從一重處斷，刑法第55條前段定
    有明文。被告以提供上開彰化銀行帳戶存摺、金融卡及密碼
    之一行為，觸犯上開2 罪，並侵害不同告訴人、被害人之法
    益，為想像競合，依前開規定，應從一重之幫助洗錢罪處斷
    。
  ㈣犯罪事實擴張之說明：
    檢察官移送併辦之犯罪事實（即附表編號4），核與本案聲
    請簡易判決處刑之事實（附表編號1至3 ）為裁判上一罪關
    係，為起訴效力所及，本院自應併予審究，附此敘明。
  ㈤刑之減輕：
    被告幫助他人實行犯罪行為，為幫助犯，依刑法第30條第2
    項規定，按正犯之刑減輕之。
  ㈥量刑：
    審酌被告提供本案1個金融帳戶予他人使用，而使他人得以
    利用帳戶收取詐欺款項並掩飾身分，致檢警難以查緝，亦使
    被害人追償困難。被告所為助長詐騙犯罪風氣，破壞金融交
    易秩序，殊值非難。另考量被告行為所生損害、犯後態度、
    素行、智識能力及生活狀況等一切情狀，量處如主文所示之
    刑，並就罰金部分，諭知易服勞役之折算標準。
據上論斷，應依刑事訴訟法第299 條第1 項前段，洗錢防制法第
2 條第2 款、第14條第1 項，刑法第11條、第30條第1項前段、
第2 項、第339 條第1 項、第55條、第42條第3 項，刑法施行法
第1 條之1 第1 項，判決如主文。
本案經檢察官己○○聲請簡易判決處刑，檢察官施婷婷移送併辦，
檢察官李信龍、施韋銘到庭執行職務。
中    華    民    國   110    年    12    月    30    日
                  刑事第四庭  審判長法  官  黃柏嘉
　
                                    法  官  陳韋如
　
                                    法  官  張家豪
以上正本證明與原本無異。
如不服本判決應於收受判決後20日內向本院提出上訴書狀，並應
敘述具體理由。其未敘述上訴理由者，應於上訴期間屆滿後20日
內向本院補提理由書(均須按他造當事人之人數附繕本)「切勿逕
送上級法院」。 
　　　　　　　　　　　　　　　      書記官　陳今巾
中　　華　　民　　國　　111 　年　　1 　　月　　3 　　日
附錄本案論罪科刑法條：
洗錢防制法第2條
本法所稱洗錢，指下列行為：
一、意圖掩飾或隱匿特定犯罪所得來源，或使他人逃避刑事追訴
，而移轉或變更特定犯罪所得。
二、掩飾或隱匿特定犯罪所得之本質、來源、去向、所在、所有
權、處分權或其他權益者。
三、收受、持有或使用他人之特定犯罪所得。

洗錢防制法第14條
有第二條各款所列洗錢行為者，處7年以下有期徒刑，併科新臺
幣5百萬元以下罰金。
前項之未遂犯罰之。
前二項情形，不得科以超過其特定犯罪所定最重本刑之刑。

中華民國刑法第30條（幫助犯及其處罰）
幫助他人實行犯罪行為者，為幫助犯。雖他人不知幫助之情者，
亦同。
幫助犯之處罰，得按正犯之刑減輕之。

中華民國刑法第339條
意圖為自己或第三人不法之所有，以詐術使人將本人或第三人之
物交付者，處5年以下有期徒刑、拘役或科或併科50萬元以下罰
金
。
以前項方法得財產上不法之利益或使第三人得之者，亦同。
前二項之未遂犯罰之。

附表：
編號 被害人 / 告訴人 詐騙方法 匯款時間 （民國） 匯入帳戶 匯款金額（新台幣） 卷證資料 1 乙○○ 詐騙集團成員先後假冒網購、銀行客服人員，向告訴人乙○○佯稱工作人員作業疏失，必須取消扣款云云，使告訴人乙○○陷於錯誤，遂依詐騙集團指示匯款至指定帳戶。 109年7月25日下午5時29分（起訴書記載應予更正） 彰化商業銀行帳號00000000000000號帳戶 2萬9,123元 ①甲○○警詢、偵訊、準備程序之供述（見偵30885卷第7-10、103-105頁；金訴15卷第185-186頁）。 ②乙○○警詢之供述（見偵30885卷第79-81頁）。 ③彰化商業銀行股份有限公司八德分行109年8月18日彰八德字第10900153號函覆暨所附資料（見偵30885卷第15-25頁）。 ④彰化商業銀行00000000000000號帳戶歷史交易明細（見偵字30885卷第28-29頁）。 ⑤乙○○之匯款單據（見偵30885卷第89頁）。 ⑥內政部警政署反詐騙諮詢專線紀錄表、受理詐騙帳戶通報警示簡便格式表、受理各類案件紀錄表、報案三聯單（109偵30885卷第83-87、91-93頁）。    109年7月25日下午5時40分 彰化商業銀行帳號00000000000000號帳戶 1萬2,123元  2 丁○○ 詐騙集團成員先後冒充店家、郵局客服人員向丁○○因工作人員作業疏失，必須取消設定云云，使告訴人丁○○陷於錯誤，遂依詐騙集團指示匯款至指定帳戶。 109年7月25日下午6時13分 彰化商業銀行帳號00000000000000號帳戶 2萬6,985元 ①甲○○警詢、偵訊、準備程序之供述（見偵30885卷第7-10、103-105頁；金訴15卷第185-186頁）。 ②丁○○警詢之供述（見偵30885卷第57-59頁）。 ③彰化商業銀行股份有限公司八德分行109年8月18日彰八德字第10900153號函覆暨所附資料（見偵30885卷第15-25頁）。 ④彰化商業銀行00000000000000號帳戶歷史交易明細（見偵字30885卷第29頁）。 ⑤丁○○之匯款單據（見偵30885卷第61頁）。 ⑥對話紀錄翻拍照片（見偵30885卷第63頁）。 ⑦受理刑事案件報案三聯單、受理各類案件紀錄表、內政部反詐騙諮詢專線紀錄表、受理詐騙帳戶通報警示簡便格式表（見偵30885卷第67-75頁）。    109年7月25日下午6時16分 彰化商業銀行帳號00000000000000號帳戶 9,985元  3 丙○○ 詐騙集團成員先後冒充網購、銀行客服人員向告訴人丙○○佯稱因工作人員作業疏失，必須取消扣款云云，使告訴人丙○○陷於錯誤，遂依詐騙集團指示匯款至指定帳戶。 109年7月25日下午7時20分（起訴書記載應予更正） 彰化商業銀行帳號00000000000000號帳戶 7,989元 ①甲○○警詢、偵訊、準備程序之供述（見偵30885卷第7-10、103-105頁；金訴15卷第185-186頁）。 ②丙○○警詢之供述（見偵30885卷第39-41頁） ③彰化商業銀行股份有限公司八德分行109年8月18日彰八德字第10900153號函覆暨所附資料（見偵30885卷第15-25頁）。 ④彰化商業銀行00000000000000號帳戶歷史交易明細（見偵字30885卷第29頁）。 ⑤內政部警政署反詐騙諮詢專線紀錄表、受理詐騙帳戶通報警示簡便格式表、刑事案件報案證明申請書（見偵30885卷第43-49頁）。 ⑥丙○○之匯款單據（見偵30885卷第53頁）。 4 戊○○ 詐騙集團成員先後冒充網購、銀行人員向被害人戊○○佯稱因網路故障需取消訂單云云，使被害人陷於錯誤，遂依詐騙集團指示匯款至指定帳戶。 109年7月25日下午4時58分 彰化商業銀行帳號00000000000000號帳戶 2萬9,983元 ①甲○○警詢、審理之供述（見少連偵87卷第9-15、363-365頁；金訴15卷第185-186頁）。 ②戊○○警詢之供述（見少連偵87卷第135-138頁）。 ③內政部警政署反詐騙專線紀錄表、受理詐騙帳戶通報警示簡便格式表、金融機構暫行圈存疑似詐欺款項通報單、報案三聯單、受理各類案件紀錄表（見少連偵87卷第143-153、217-219頁）。　 ④戊○○土地銀行存摺簿封面影本（見少連偵87卷第115頁）。 ⑤戊○○之匯款單據（見少連偵87卷第157頁）。 ⑥彰化商業銀行股份有限公司作業處109年9月3日彰作管字第10920006963號函暨所附資料（見少連偵87卷第173-175頁）。 ⑦彰化商業銀行00000000000000號帳戶歷史交易明細（見少連偵87卷第179頁）。